臺灣雲林地方法院民事判決
                                       105年度婚字第29號
原      告  乙○○  
被      告  甲○○  

上列當事人間請求離婚等事件，於民國105 年11月24日辯論終結
，本院判決如下：
    主      文
准原告與被告離婚。
對於兩造所生未成年子女乙○○（男、民國00年00月00日生、國
民身分證統一編號：Z000000000號）權利義務之行使或負擔，由
被告任之；對於兩造所生未成年子女甲○○（男、民國000 年00
月00日生、國民身分證統一編號：Z000000000號）權利義務之行
使或負擔，由原告任之。
兩造各得依附表所示之時間及方式與上開未成年子女進行會面交
往。
訴訟費用新臺幣肆仟元由被告負擔。
    事實及理由
壹、原告主張：
一、兩造於民國96年12月28日結婚，婚後育有未成年子女乙○○（
    97年10月24日生）、甲○○（101 年10月30日生），惟被告因
    有自卑感，情緒起伏很大，並患有憂鬱症、躁鬱症，酒後會
    有極大的言語傷害，並時常對原告施以肢體傷害，原告原本
    試著以溝通方式來化解，但被告主觀上認為原告娘家富有可
    以讓原告依靠，只要兩造發生爭吵，被告就要求原告回娘家
    ，原告因為子女緣故一直忍耐，然被告卻未改變，兩造結婚
    8 年來，被告共計對原告家暴4 次，連原告公婆即被告之父
    母亦無法阻止被告惡行。100 年間原告買車時，是被告自己
    說原告娘家說被告無權過問，當時原告下班，被告在樓下騎
    樓等原告，並問原告車子保險為何不是用被告阿姨的富邦保
    險，原告說買車時就跟業務談妥保險的問題，被告強說要保
    被告阿姨的，原告說已經跟人家講好，不能反悔，原告不理
    被告並上樓，被告繼續爭吵，並摔電風扇，翻倒置物箱，且
    拿置物箱丟原告及掐原告脖子，致原告受傷，至於被告的手
    受傷，是被告自己用手去撞牆壁所致，該次家庭暴力事件後
    ，原告搬回娘家居住，被告為求原告回家而在原告娘家門口
    拿棒球棒毆打自己。於104 年9 月份，因為被告和1 位女性
    朋友簡訊內容提到對方胸部大，我老婆胸部小，要在對方身
    上噴精液等語，兩造發生爭吵，之後於104 年11月初，被告
    在被告父親之工廠拿東西丟原告及掐原告脖子。於104年12
    月13日，因原告要回娘家，兩造發生爭吵，被告在家中噴瓦
    斯，之後又在樓梯掐原告脖子，並說原告家看不起被告，原
    告並未用嘴巴咬被告。兩名未成年子女都有目睹被告掐原告
    脖子及噴瓦斯。兩造長子亦曾目睹被告摔箱子及作勢拿打火
    機燒東西。被告亦曾傳簡訊跟原告說被告有躁鬱症及憂鬱症
    ，要帶小孩去另一個世界，及原告家有錢，把人逼瘋等語。
    原告因為無法忍受被告前揭所為而訴請離婚。被告雖稱想要
    挽回兩造婚姻，但原告去看小孩、收拾小孩衣物時，被告卻
    說原告是小偷、在偷拿什麼東西。有一次原告要去看兩造長
    子，被告卻說他已經報警了，當時兩造長子的臉色很害怕，
    被告只好先離開。綜上，兩造婚姻已有難以維持之重大事由
    存在。
二、有關上開未成年子女權利義務之行使、負擔部分：
  ㈠原告有工作能力，經濟方面許可，被告則收入不穩定，被告
    父親經營烤漆工廠，被告稱其父每月有給被告新臺幣（下同
    ）25,000元到30,000元，但原告並不知情，因為被告之前跟
    原告說被告父親只有給被告零用錢，只夠養被告養的小鳥及
    付水電費。另上開未成年子女之生活所需皆由原告打理，小
    孩學費雖然是由原告公婆支出，但小孩讀安親班、正音班的
    費用是由原告支出，小孩在原告公婆之工廠時，所花費用就
    是由原告公婆支出，但小孩回到兩造家中，所花費用就是由
    原告支出，原告幫小孩買的衣服也比較多，兩個小孩的保險
    ，1 個是由原告繳納，因為原告公婆說他們無法負擔。小孩
    應由大家共同扶養。又原告公婆雖然疼愛上開未成年子女，
    但兩造長子3 歲時，公公就拿檳榔給兩造長子吃，兩造次子
    3 歲時也是如此，於104 年夏天原告公公在喝酒，兩造次子
    不知道杯子裡面裝的是啤酒也拿去喝，原告公公還跟別人炫
    耀其孫子會喝啤酒。
  ㈡被告情緒起伏很大，並患有憂鬱症、躁鬱症，酒後會有極大
    的言語傷害，被告之前傳簡訊跟原告說被告有躁鬱症及憂鬱
    症，要帶小孩去另一個世界，及原告家有錢，把人逼瘋等語
    ，被告前揭言語會影響小孩，並造成上開未成年子女恐慌。
  ㈢原告於105 年1 月15日開調解庭時，有跟調解委員說要帶小
    孩回娘家住兩天，被告也同意，原告先打電話去補習班跟兩
    造長子說要接他去外婆家玩，兩造長子很高興答應，原告去
    接小孩時，兩造長子原本說好並進去拿功課，不知道原告婆
    婆跟他說什麼，兩造長子出來後就說不要去了，原告就沒有
    帶兩造長子回娘家，而兩造次子出客廳就去原告車上坐好，
    原告也有答應被告家人會將小孩帶回去，原告於同年月17日
    把兩造次子送回去，隔週即同年月22日原告要去載小孩時，
    兩造次子的反應兩極化，一直說不要，原告覺得被告家人有
    灌輸小孩不好的觀念，原告跟公公說不可能留兩造次子在被
    告家，讓他們灌輸不好的觀念，當時兩造次子抱著原告公公
    ，原告跟公公講話比較大聲，兩造次子因害怕而放開原告公
    公，原告張開手要抱兩造次子，兩造次子就跑來抱原告，原
    告說我們去外婆家，兩造次子也說好，原告並未強制帶走兩
    造次子，當時原告公公拿鐵棍要打原告，原告婆婆阻止原告
    公公，兩造次子也有目睹，到現在還記得祖父要打媽媽，原
    告本來想要帶兩個小孩離開，但兩造長子一直不願意，原告
    事後去補習班問兩造長子原因，兩造長子說祖母說如果兩造
    長子跟原告離開，以後就不能去補習，兩造長子因為很喜歡
    去補習，所以不願意跟原告走。
  ㈣社工訪視時原告並未說不願讓被告跟兩造次子見面，原告只
    是希望見面時能讓小孩舅媽在場，因為被告讓原告感到害怕
    ，且兩個小孩都記得被告有掐原告及噴瓦斯之事，原告不放
    心把小孩交給被告。原告去學校幫兩造長子看功課時發現被
    告在兩造長子聯絡簿上寫不能讓兩造長子跟媽媽講電話。社
    工訪視結果雖然記載兩造長子想跟被告住，但據原告所知，
    兩造長子兩方面都無法選擇。
  ㈤原告接送兩造長子時，被告弟弟曾說「叫秉昌時間要看好，
    門沒在等人的」等語，原告有錄音可以證明。且原告接送小
    孩時，被告都有發脾氣，小孩都有目睹。某次兩造交付子女
    時，因為兩造長子坐在被告車上，原告開車門要看小孩，被
    告就不高興說原告為何未經被告同意開其車門，導致兩造長
    子嚇到害怕，被告完全不在乎小孩感受。另被告要求原告接
    送小孩時要簽名，原告照做，但原告反過來要求被告，被告
    卻不願照做，原告希望接送小孩可以不要再簽名。於104 年
    7 月22日被告父母曾帶兩造次子就診，但被告送兩造次子回
    來時，並未交付藥袋，亦未告知兩造次子得到腸胃炎，之後
    因兩造次子嘔吐，原告帶其去看醫生，才知道兩造次子得到
    腸胃炎，原告不知道被告和其家人的心態，是否不在乎小孩
    會發生何事？兩造次子因為目睹家暴，前陣子行為怪怪的，
    原告有帶其至兒童青少年精神科就診，現在已經改善不少。
    而兩造長子個性比較內向，原告擔心其因為害怕被罵而壓抑
    內心話，因而影響其日後品德及行為。據上理由，請求將上
    開未成年子女之權利義務之行使或負擔，均酌定由原告任之
    。
三、綜上，爰依民法第1052條第1 項第3 款、第6 款及同條第2
    項之規定，擇一請求判決兩造離婚，併基於子女最佳利益之
    考量，請求將上開未成年子女權利義務之行使或負擔宣告由
    原告任之等語，並聲明求為判決：㈠准原告與被告離婚。㈡兩
    造所生之未成年子女乙○○、甲○○之權利義務由原告行使及負
    擔。㈢訴訟費用由被告負擔。
貳、被告則辯以：
一、離婚部分：
  ㈠關於原告主張被告因有自卑感而對被告言語傷害及肢體家暴4
     次乙情，然查：
  ⒈兩造自96年12月28日結婚迄今已有8 年餘，兩造子女乙○○、
    甲○○先後於97年10月24日、101 年10月30日出生，兩造相處
    雖有意見不合或言語爭吵，但大致尚屬和諧。原告主張遭被
    告言語傷害，實與事實有所出入，俗話說「吵架無好話」，
    而且吵架經常都是原告先以「你就是沒路用」或以三字經罵
    被告，兩造才會吵起來，應該說是雙方互相以言語傷害對方
    ，且原告個性非常強烈，並非容易被欺負的人，原告如果覺
    得自己的意見不被接受，或覺得自己被欺負，都會以言語或
    肢體反抗。
  ⒉原告主張兩造於104 年11月初吵架，被告掐其脖子部分，該
    次情形是兩造在被告工作之工廠（位於惠來75之26號）先發
    生爭吵，起因是原告在被告父母及弟弟吳岳峰面前指摘被告
    手機簡訊有曖昧文字、被告外面有女人等語，數落被告「不
    要臉」、「有女人」、「愛爽」等語激怒被告，且原告也拿
    起工廠裡的東西丟原告。
  ⒊原告於105 年1 月6 日保護令開庭訊問時指稱104 年12月原
    告說不回來煮飯，被告就跟原告吵架，被告拿小型瓦斯罐在
    客廳噴瓦斯，說要讓原告母子死，當時兩個小孩都在，兩造
    就去樓梯談話，被告不高興就在樓梯掐原告脖子，說原告家
    有錢看不起他，後來被告放手，原告就離開了等情，然原告
    所述與實情相去甚遠，實情為104 年12月13日是星期日，先
    前原告曾無數次抱怨被告假日都要工作，不能帶太太、小孩
    出去玩，因被告當天下午休息，遂打電話跟原告說可以一起
    去古坑綠色隧道走走，但原告說她要回娘家而不去綠色隧道
    ，被告希望能夠全家一起出去走走，原告卻說被告是在起肖
    ，質問被告為何不同意伊回娘家，被告認為難得有全家出遊
    的機會，希望原告參與，兩人才在住處發生爭吵，在住處一
    樓樓梯口，因被告仍希望原告一起出遊，原告堅持要回娘家
    ，被告擋在樓梯口，原告要用嘴巴咬被告，被告後退時撞到
    背部，不得已始用手壓住原告脖子避免被原告咬到，被告上
    開行為雖不恰當，但也是因為事出突然所致，被告事後很後
    悔造成原告脖子的傷害，但被告絕對不是一個會動手打老婆
    的人，從原告傷勢來看，可知被告至多是不知道如何處理夫
    妻爭吵的人，而不是會使用暴力的人。況且，依原告所述，
    被告當時隨即放手，原告就離開了，顯示原告並無以暴力解
    決事情之情形。至於原告說被告拿小型瓦斯罐在客廳噴瓦斯
    ，並說要讓原告母子死等語部分，家中雖有小型瓦斯罐，但
    依上開爭吵情形觀之，被告並無噴瓦斯或說要讓原告母子死
    等語。
  ⒋關於原告於105 年1 月6 日保護令開庭訊問時指稱：兩造從4
     年前到現在都陸陸續續吵架，4 年前原告自己買車，要投
    保保險時，被告也掐原告脖子，當時有驗傷，但未報案等語
    ，4 年前兩造吵架確實是因為原告用娘家的錢買汽車，因被
    告與富邦產險的業務員熟識，認為富邦產險的服務或理賠等
    都比較好，所以跟原告說汽車保險要保富邦產險，原告卻說
    車子是她娘家出錢買的，被告無權過問等語，並摔電風扇等
    東西，兩造進而爭吵、拉扯，才會造成原告受傷，被告手部
    被東西丟到，也有受傷，但未驗傷。被告上開行為雖非恰當
    ，事後也很後悔造成原告的傷害，但從原告傷勢來看，可知
    被告只是不知道如何處理夫妻爭吵。
  ㈡關於原告主張被告認為原告家有錢，只要有爭吵就叫原告回
    去乙情，然查，原告幾乎天天回娘家，假日也說要回娘家，
    被告只會跟原告說我們已成立家庭，請原告不要那麼常回娘
    家。至於兩家哪一邊比較有錢，從訪視報告可以大概知道並
    沒有哪一邊比較有錢，應該都差不多，這些事情只是原告拿
    來吵架的事由而已。被告是純樸的農工子弟，說話或做事都
    不會欺瞞，更不會想要害人或占人便宜，所以對於原告指摘
    的言語或肢體衝突的過程都據實以告，不懂、也不會想要故
    意否認這些事，請法官能斟酌上開言語或肢體衝突的原委、
    全貌，不要只聽一方之言。
  ㈢對於兩造的婚姻，被告很感謝原告為被告家生了兩個孫子，
    因為有這兩個孫子，讓兩造的婚姻雖有爭吵，但也都能夠維
    持下來，雖然104 年11、12月兩次爭吵後，讓原告萌生訴請
    離婚之意，但被告也深切反省，想極力挽回原告的心，被告
    固有以簡訊使用不當的言語，但請法官觀看完整的內容，被
    告所說不論是關心、要求挽回、抱怨或強烈措辭的話，甚至
    帶有威脅性質的話，被告很後悔，用了不對的方法造成更難
    挽救的結果，只能說被告當時因原告回娘家住並稱離婚心意
    堅決，被告受極大影響才會想以上開各種話語來挽回原告的
    心，但原告遲遲都不回應，被告才會越陷越深，亂了方寸，
    甚至去精神科看診，後面的言語才會轉趨強烈，但都是為了
    挽回婚姻所致，絕對不是真的想要這樣做，後來發現得到反
    效果，原告決心要離婚，被告也經由精神科醫師的協助慢慢
    走出來，就不再使用偏激的文字，因此，被告並非1 個不負
    家庭責任的先生，也不是無端有偏激思想的人。
二、子女照顧及監護部分：
  ㈠原告主張被告收入不穩、情緒起伏很大，有憂鬱症、躁鬱症
    ，酒後會有極大的言語傷害，造成小孩心理恐慌乙情，然查
    ，從訪視報告觀之，被告的收入非常穩定，並無原告所稱收
    入不穩定的情形，而且被告父親經營的烤漆工廠客戶不少，
    每月收入非常穩定，被告在父親的烤漆工廠工作，因係父子
    關係，不是以發薪水的方式領取薪資，但每月都會給付被告
    25,000元至30,000元讓被告使用，這也是原告對被告不滿的
    原因之一，因為原告無法掌握被告的經濟狀況，兩造經常因
    此發生爭吵，原告才會說被告收入不穩定。又從被告所述兩
    造吵架原因與過程中可知，兩造偶會因用錢、工作或是要否
    出遊等原因吵架，不知何謂情緒起伏很大，更不知原告如何
    認定被告有憂鬱症、躁鬱症，雖然被告在104 年12月原告離
    家後曾因受刺激太大而情緒不穩定，但被告在被告妹妹的強
    力要求下去看精神科治療，很快就穩定下來，後來醫生診斷
    出來被告並無躁鬱症及憂鬱症，只是診斷過程中疑似而已，
    被告迄今也都無任何精神問題了，至於被告在保護令案件做
    簡易評估時提到4 年前有在診所看過類似憂鬱症，是因為被
    告為了4 年前吵架的事情睡不著，有到斗六永安路上的診所
    就診所，醫師有開安眠藥給被告吃而已，後來被告心理調適
    緩和後就未再去看診及吃藥。被告以前偶因親友聚會至附近
    親友家淺酌，但近一、兩年已減少，原告離開後則幾乎無此
    情形，且被告也不會真的喝醉，回家後小孩安頓好就盡快去
    睡覺，不曾對原告或小孩說什麼話。另依原告提出的臉書資
    料中，被告雖發文說要去找朋友喝酒，但有時只是寫寫，其
    實被告那天並未出去喝酒。
  ㈡原告主張小孩的生活需求都是原告打理、照顧，被告都無關
    緊要乙情，然查，原告於105 年1 月6 日保護令開庭訊問時
    自承：小孩的學費都是公婆負擔，原告沒有跟公婆同住，白
    天長子乙○○上學，次子甲○○會去工廠，晚餐會在公婆家吃等
    語，可知兩造兩名子女的生活所需及學費，從一出生開始都
    是被告與被告父母在負擔及張羅，原告主張兩名子女都是由
    其照顧、打理部分，與事實不符。又被告家裡經營噴漆工廠
    ，因是由被告父親開創，被告現在雖然也是主要經營、出力
    的人，但工廠所賺的錢全部由被告父親統籌分配，所以父親
    花在小孩子的所有開銷，其實也是從被告所賺的錢來支應，
    並非如原告所說被告無關緊要。有時兩造對於子女管教方式
    、是否多穿衣服、是否帶小孩去看醫生等事項有不同意見，
    被告不是無關緊要，而是兩人意見不同，只要被告未照原告
    的意思去做，原告就會說被告沒要沒緊（台語），而且小孩
    也都在被告父母處照顧，被告父母非常疼愛孫子，又豈會容
    忍被告讓小孩受風寒或受傷？至於原告所述小孩吃檳榔及喝
    啤酒部分，檳榔是吃青仔，不會咬破，只有含一含就吐出來
    ，啤酒部分被告則不知情。
  ㈢訪視報告建議由兩造共同監護上開2 名未成年子女，被告也
    相當認同，請求法官判決兩位小孩由兩造共同監護，兩造長
    子乙○○由被告擔任主要照顧者，及與被告同住，兩造次子甲
    ○○由原告擔任主要照顧者，及與原告同住。但如法官顧慮小
    孩共同監護，將來關於小孩有些法律方面的權利義務行使須
    兩造都同意，可能造成些許不便，若意見不一時，對小孩又
    是一種麻煩，被告則聲明求為判決兩造長子乙○○權利義務之
    行使或負擔由被告任之，原告得行使探視權（含假日同住）
    ，兩造次子甲○○權利義務之行使或負擔由原告任之，被告得
    行使探視權（含假日同住），不管法官採取上開哪一種方式
    ，被告都予以尊重。請法官斟酌兩個小孩從一出生就由被告
    方的親屬照顧，包括爺爺、奶奶、姑姑、兩個叔叔對兩個小
    孩都非常用心，在生活或學習方面可說是無微不至，雖然不
    是給予最高級、最昂貴的東西，但也都盡力提供所需，原告
    應無可否認，兩個小孩除了與被告感情深厚外，更與爺爺、
    奶奶、姑姑難以分離。被告未要求兩名子女的監護權，也是
    考量兩造的經濟狀況、支持系統，也就是原告要獨立負擔兩
    名子女的開銷或照顧兩名子女的生活，其實不太足夠，雖然
    被告方長期負擔或照顧兩名子女並無問題，但原告既然有意
    要照顧子女，考量兩邊家庭也都想要對小孩好，也許兩造各
    自照顧1 名子女，另1 名子女以探視的方式關懷，子女就不
    會因為大人的問題而受到影響，反之，兩名子女在經濟上及
    生活上，都能夠得到最好的照顧，兩造各照顧1 名子女，也
    不用擔心灌輸子女仇視未任監護權一方的不正確心理，應是
    對小孩最有利的做法。
  ㈣原告自104 年12月15日與被告爭吵回娘家後，曾於105 年1月
    22日（星期五）下午5 點多，前往被告工廠處要將兩名未成
    年子女帶走，因原告事先未曾與被告或被告親屬商量此事就
    突然前往，被告也不在工廠處，當場原告與被告之父母及弟
    弟吳岳峰發生衝突，兩造長子堅持不願意與原告走，原告始
    未將長子帶走，起先兩造次子並不願意和原告走，一直躲在
    爺爺懷裡，但原告仍以玩具為誘惑讓兩造次子跟原告走，雖
    然被告父母當天有報警處理，但被告父親為了避免未成年子
    女心理受傷害，最後勉強同意原告帶走兩造次子，兩造次子
    與爺爺感情極深，但原告仍執意帶走兩造次子，造成被告父
    母心理受傷極重，被告父母與兩名孫子的關係更受到影響，
    雖然兩造次子在訪視報告中說不願意被告會面、同宿，此部
    分仍請法官能細酌其中原因，要不然兩造次子怎麼會在105 
    年1 月22日不願意和原告走及不捨得長期居住的地方，從10
    5 年1 月22日到105 年2 月4 日社工訪視原告及兩造次子之
    間，不過13日的時間，兩造次子卻跟社工說不願意被告會面
    、同宿，應該是有大人的意思介入。
  ㈤關於兩造長子之個人意願，因其已就讀國小一年級，對於一
    般事理均能瞭解，請法官詢問其意願，被告認為被告與其家
    屬是兩造長子長期生活依賴的對象，被告住處與工廠更是其
    從一出生就熟悉的地方，請不要因被告曾因受刺激偶有不當
    的言行即遽然改變其一切生活，若此，不僅兩造長子受影響
    ，連帶被告全家包括被告及年事已高之父母都會受極大影響
    。被告不是不讓小孩跟媽媽通話，被告是說要看小孩意願如
    何，如果小孩願意就可以。被告寫聯絡簿跟老師說不讓兩造
    長子跟媽媽講電話，本來的意思是說不要讓媽媽帶走，但當
    時寫錯了。原告說被告有跟兩造長子灌輸不能跟媽媽出去的
    言語，但被告只是跟小孩說要把心裡的感受直接說出來而已
    。原告指責被告未交付兩造次子藥袋及告知腸胃炎部分，但
    被告是在105 年7 月22日星期五帶兩造次子去看腸胃炎，當
    週星期一至四都是由原告照顧兩造次子，原告未照顧好小孩
    ，未注意小孩飲食衛生，讓小孩得腸胃炎，卻反而指摘被告
    未告知帶小孩去看醫生乙事。某次被告在交付小孩時沒有下
    車，只有1 個小孩下車，被告不知誰要來接小孩，所以才會
    口氣不好，之後原告才把窗戶打開，被告希望原告接小孩時
    可以到車門說要來接小孩，並詳細交代小孩目前的狀況。又
    被告為了讓兩造長子有最佳的生活、成長、讀書環境，被告
    和兩造長子已經搬到被告父母工廠和被告父母及弟弟同住，
    該處也有新設立1 間有書桌及床的房間供被告和兩造長子睡
    覺及兩造長子讀書之用。
三、家事調查官之調查報告有不適當之處，陳述如下：
  ㈠調查報告第肆大點關於調查重點之記載，並未實質調查相關
    證據，僅聽單方之詞或單方提出之錄音資料即為「相對人跪
    下道歉以球棒毆打自己」、「相對人因聲請人裝避孕器而與
    聲請人發生衝突」、「相對人摔置物箱及桌子、作勢拿打火
    機燒東西」、「未成年子女目睹家暴行為」等攸關離婚事由
    及子女監護權歸屬最重要事實之認定，並進而依據上開認定
    提出兩名未成年子女親權均由原告行使之建議，原告認為上
    開事實既然係「攸關離婚事由及子女監護權歸屬最重要之事
    實」，自應由法院調查證據後認定之，然家事調查官在未經
    法院調查認定，也未向被告確認前即為上述事實之認定，被
    告認為應請法官先調查相關證據，再依調查證據所得，重新
    指定其他家事調查官進行訪視，以免家事調查官因認定被告
    曾為家暴配偶就認定子女將來也會家暴他人，然上開推定實
    無相關證據支持。
  ㈡調查報告有到學校或實地與未成年子女會談或訪視，但沒有
    提及對親權（監護）行使之意願，其中兩造長子已有識別能
    力，應由法院徵詢其意願，且兩造長子多年來與被告及被告
    父母親同住，感情深厚，實不應僅因父母親離婚而影響其與
    被告及被告父母親之深厚親情。
  ㈢調查報告第8 頁提及被告與其弟弟語氣不佳等語，並提及原
    告有錄音檔，當時完整對話為何，實有調查必要，不應因擷
    取ㄧ、兩句不是很禮貌的用語，就說誰語氣不佳，試想被告
    弟弟因兄嫂婚姻訴訟情緒受影響，說了哪些話都不知道，當
    時情形如何也不知道，實不宜直接說被告及被告弟弟語氣不
    佳，而且原告隨時隨地帶著錄音器材蒐證，讓被告疑慮原告
    只是想蒐集證據。
  ㈣調查報告第7 頁記載調查官未聯繫上身心科醫師故無法確認
    等語，但結論上卻說被告自述家庭暴力時，則有否認、合理
    化與淡化自己行為的傾向…對於此議題的再犯與危險性都應
    該謹慎以待，於調查報告第8 頁親權行使的建議更認定：「
    本案有家庭暴力議題，未成年子女對於家庭暴力的目睹、學
    習以及是否可能成為下一位施暴者，更是本案的評估重點」
    等語，調查官有些事實未經法官調查證據就自行認定，又直
    接推論看過家暴的小孩以後會成為下一個施暴者云云，實在
    欠缺相關事證，因為被告僅係於前幾年因受情緒壓力造成調
    適不良而發生情緒無法控制的輕微精神上的問題，處理夫妻
    問題未能妥適處理，有時使用不當的言語或行為來處理事情
    ，造成原告壓力，被告也相當自責，但經醫師治療後，上開
    症狀均已改善，也沒有再出現任何暴力行為，被告認為調查
    報告以因情緒失控偶發之暴力行為即建議法官將兩名子女之
    親權均由原告行使，調查官上開指責對被告不甚公允，也違
    反小孩子的意願，更剝奪孩子熟悉的環境，應非顧及小孩最
    佳利益之建議。
  ㈤調查報告第4 頁認定原告發現被告與已婚女性友人的曖昧簡
    訊部分，更無相關證據，也未給被告表示意見機會，調查報
    告就認定兩造因疑似外遇、性關係、聲請人回娘家而迭有衝
    突，並且此時家庭暴力發生的頻率增加等語，亦有不當。
  ㈥調查報告第5 頁也說到兩造次子主要是由原告的弟媳照顧，
    可見原告1 個人無法完整照顧1 個小孩，若兩個小孩都由原
    告照顧，事實上原告無法負荷，若原告的弟媳將來要將時間
    花在自己子女身上，或遷居他處，原告可能連1 個小孩都無
    法照顧。因此，調查報告建議兩個小孩都由原告任親權部分
    ，似有不當。
四、綜上，爰聲明求為判決：㈠原告之訴駁回。㈡若法院判准兩造
    離婚，子女監護權部分請求判決：兩造長子乙○○權利義務之
    行使或負擔由被告任之，原告得行使探視權；兩造次子甲○○
    權利義務之行使或負擔由原告任之，被告得行使探視權。㈢
    訴訟費用由原告負擔。叁、兩造不爭執之事項：ㄧ、兩造於9
    6年12月28日結婚，97年1 月18日登記，婚後育有未成年子
    女即長子乙○○（97年10月24日生）、次子甲○○（101 年10月
    30日生）。
二、原告於104 年12月13日通報家庭暴力事件，於104 年12月14
    日返回娘家居住，於104 年12月19日具狀向本院對被告聲請
    通常保護令，經本院於105 年1 月13日對被告核發民事通常
    保護令，被告不服提起抗告，經本院合議庭於105 年2 月19
    日駁回抗告而告確定。
三、原告於105 年1 月22日返回被告住處將兩造次子甲○○帶出同
    住。
四、兩造長子乙○○目前與被告同住，並由被告及其家人照顧。
五、兩造次子甲○○目前與原告同住，並由原告及其家人照顧。
六、本院於105 年3 月24日、105 年5 月26日先後就兩造與上開
    未成年子女會面交往事宜定暫時處分，兩造目前均依照上開
    暫時處分內容進行會面交往。
肆、本院就兩造爭執事項得心證之理由：
一、離婚部分：
  ㈠按「有前項以外之重大事由，難以維持婚姻者，夫妻之一方
    得請求離婚。但其事由應由夫妻之一方負責者，僅他方得請
    求離婚」，民法第1052條第2 項定有明文。揆之上開法律之
    立法意旨，乃係參照各國離婚法採破綻婚之立法趨勢，增列
    上開概括性之規定，期使裁判離婚較富彈性。且按婚姻係男
    女以終生生活為目的之生活關係，此共同生活體須夫妻合力
    攜手經營，倘雙方誠摰互信之感情基礎已經不復存在，且依
    一般人之生活經驗亦顯難期修復者，則雙方共同生活的婚姻
    目的即無法達成。復以若其事由之發生，依一般社會脈絡及
    感情，尚難認為應完全歸責於夫妻之一方時，即可認該當於
    民法第1052條第2 項所定難以維持婚姻之重大事由，而許夫
    妻雙方為離婚之請求，否則，勉強維持婚姻之形式，反而會
    對雙方各自追求幸福生活之機會造成不必要之限制。至於是
    否屬於難以維持婚姻之重大事由，乃以婚姻是否已發生破綻
    而無回復之希望為判斷標準，就此，應依客觀的標準，即難
    以維持婚姻之事實，是否已達倘處於同一境況，任何人均將
    喪失繼續維持婚姻之意願（最高法院87年度臺上字第1304號
    判決意旨參照）。又同條但書所規定「難以維持婚姻之重大
    事由應由夫妻之一方負責者，僅他方得請求離婚」，乃因如
    肯定有責配偶之離婚請求，無異承認恣意離婚，破壞婚姻秩
    序，且有背於道義，尤其違反自己清白（clean hands ）之
    法理，有欠公允，同時亦與國民之法感情及倫理觀念不合，
    因而採消極破綻主義。然若夫妻雙方均為有責時，則應衡量
    比較雙方之有責程度，而許責任較輕之一方向應負主要責任
    之他方請求離婚，以符合公平。如雙方之有責程度相同，則
    雙方均得請求離婚，因而採消極（相對）破綻主義（最高法
    院91年臺上字第2023號裁判意旨、95年第5 次民事庭會議紀
    錄參照），合先敘明。
  ㈡查兩造於96年12月18日結婚，婚後育有2 名未成年子女即長
    子乙○○、次子甲○○，現兩造婚姻關係仍存續中等情，有原告
    所提出兩造及上開未成年子女之戶籍謄本在卷可稽（本院卷
    一第15頁、第17頁），並為兩造所不爭執，堪以認定。
  ㈢原告主張兩造婚後，被告主觀上認為原告娘家富有，因自卑
    感及受精神狀況影響，經常對原告施以肢體及言語傷害，於
    100 年間因原告買車乙事，兩造發生爭吵，被告拿置物箱丟
    原告及掐原告脖子，致原告受有頸椎拉傷、右手腕鈍挫傷、
    右臉頰鈍挫傷等傷害；於104 年12月13日因原告要回娘家，
    兩造發生爭吵，被告又掐原告脖子，致原告受有脖子挫傷之
    傷害，原告於當日通報家庭暴力事件，並於104 年12月14日
    返回娘家居住，被告卻傳送簡訊給原告稱「讓我自悲（「卑
    」之誤載）心一天比一天重的人也是妳。妳都沒錯。都錯在
    我」、「要我變得更嚴重沒關係」、「妳永遠都是對的。我
    都是錯的。沒關係。在（「再」之誤載）來會更恐怖的」、
    「妳所做的只是為我繫上一層一層的心結」、「妳永遠見不
    到我與小孩了」、「都結束了。孩子我帶的另一個世界了」
    、「妳們家有錢。什麼事都是對的。沒錢的什麼都是錯的。
    」、「雖（「隨」之誤載）便妳。要不要回來。離不離婚。
    都雖（「隨」之誤載）妳了。我會跟小孩說媽媽不要你們。
    不是爸爸不要媽媽的」、「好吧！妳們有錢都是對的。我沒
    錢都錯的。不回來就不回來」、「我要的都跟平常人一樣。
    有感覺互相關懷。有互動的滋味。而我都沒有。讓我慢慢累
    積。造成我憂鬱症。變成躁鬱症。不過還是要謝謝」、「我
    老實跟他們講了。媽媽告爸爸了。哥哥說他不要媽媽了」、
    「孩子不會怪我，他們只會恨妳而已」、「到時沒面子的人
    一定是妳」、「保護令生消（「效」之誤載）後妳我都不能
    互相打擾。妳也無法見到兒子。連通電話也不行。」等語而
    威脅原告要自殺或原告日後將無法與小孩見面、聯繫，原告
    則於104 年12月19日向本院對被告聲請民事通常保護令，本
    院審理後於105 年1 月13日核發104 年度家護字第722 號民
    事通常保護令，命被告不得對原告及目睹家庭暴力兒童乙○○
    、甲○○實施家庭暴力行為；被告不得對原告為騷擾、跟蹤之
    聯絡行為；被告應遠離原告之娘家住所至少100 公尺；被告
    應於上開保護令核發之日起9 個月內完成認知教育輔導24小
    時，每2 週至少2 小時，且上開保護令之有效期間為1年，
    被告不服提起抗告，經本院合議庭於105 年2 月19日以105 
    年度家護抗字第3 號裁定駁回抗告而告確定等情，有原告所
    提出之被告傳送原告之簡訊翻拍照片（本院卷一第121頁、
    第125 頁至第129 頁）在卷可稽；並經本院依職權調取本院
    104 年度家護字第722 號卷宗及民事通常保護令（保護令案
    件影卷第40頁至第42頁）、105 年度家護抗字第3 號卷宗及
    裁定（本院卷一第180 頁至第184 頁）查核屬實；且有原告
    於上開保護令案件中所提出原告於100 年9 月8 日就診之診
    斷證明書、於104 年12月13日就診之診斷證明書及脖子受傷
    照片等件足以佐證（保護令案件影卷第34頁至第36頁）；關
    於被告因精神狀況而就診部分，另經本院依職權向彰化基督
    教醫療財團法人鹿東基督教醫院精神科調取被告之病歷資料
    （本院卷一第81頁至第87頁），顯示被告於104 年12月18日
    及25日因夫妻衝突導致之壓力而兩次前往該院門診；此外，
    另有被告所提出之彰化基督教醫療財團法人雲林縣基督教醫
    院於105 年3 月30日、105 年11月16日開立之被告診斷書（
    本院卷一第165 頁、卷二第143 頁）在卷可佐，其上分別記
    載「診斷：疑情感性精神病，曾經喝酒，疑酒精使用障礙。
    證明及醫囑：病人因前述診斷，105 年1 月20日開始於本院
    精神科治療，至少有1 個月沒有吃藥，仍可上班，否認憂鬱
    及焦慮。」、「診斷：疑似環境適應障礙。證明及醫囑：病
    人因前述診斷，105 年8 月18日於本院精神科門診有一次診
    療，安排腦波及心理測驗檢查：屬正常範圍，目前沒吃藥，
    建議未來若有憂鬱症或心煩焦慮，則須回到精神科門診治療
    。」等語；參以被告於上開保護令案件中陳稱：聲請人（即
    原告）每天回家的臉讓我覺得我就是賺不到錢，我就是沒錢
    讓聲請人用，讓我覺得不舒服，於104 年12月13日聲請人明
    知道我休假半天，還跟我說要回娘家不回來吃飯，讓我覺得
    休假是白費的，平常聲請人會說我沒有帶聲請人出去玩，那
    天我是臨時休息，本來想要帶聲請人母子出去走走，我才剛
    離開工廠，聲請人就打電話說要回娘家，我就直接回聲請人
    說「隨便你」，我回家後聲請人就問說為何不能回娘家，我
    就跟聲請人說「本來打算要帶你們出去走走，你都要回娘家
    ，我還能說什麼」，聲請人罵我「你就是沒用」、「沒錢」
    ，刺激到我，所以我才會把手放在聲請人的下顎往上推，當
    時只是要嚇聲請人而已，我用嚇聲請人的方式看是否能夠改
    變她，但是還是沒有改變她，當時聲請人的口氣也很差，我
    有改變我的個性，從去年（即104 年）12月底有看心理醫師
    ，醫師說疑似憂鬱症，因為我會動手，也會想要對方死，所
    以醫師說也有躁鬱症，現在在吃藥治療，也要持續門診等語
    （保護令案件影卷第41頁），依上可認被告雖未經精神科醫
    師診斷為憂鬱症或躁鬱症，但確實有一段時間因精神狀況不
    佳、情緒及行為失控而前往精神科就診，在經歷相當時間之
    調適後始回復正常狀態，且被告對於夫妻爭吵，不能克制衝
    動，最後演變成對原告施以掐頸之肢體暴力行為，造成原告
    極大之心理恐懼，而無法忍受繼續與被告共同生活，綜上所
    述，原告主張被告於兩造婚姻期間對其施以前揭家庭暴力行
    為乙節應屬可採，被告雖抗辯其係遭原告以言語激怒始發生
    兩造爭吵、拉扯，並致原告受傷等情形，惟被告在兩造爭吵
    中數次以掐頸之激烈、危險手段欲迫使原告服從被告，如有
    失手，甚至可能危及原告之生命安全，被告所為上開家庭暴
    力行為之情節已十分嚴重，自不能再以任何理由合理化其對
    原告所為前揭家庭暴力行為，而應正視個人之自卑情結及情
    緒控管不當所引發之家庭暴力問題，始能從根本上改變與伴
    侶相處之模式，進而接納夫妻間種種差異，以溝通及互相包
    容取代爭吵及肢體衝突。
  ㈣綜上論述，兩造婚後，被告主觀上認為原告娘家富有，因自
    卑感及受精神狀況影響，經常對原告施以肢體及言語傷害，
    於100 年間因原告買車乙事，兩造發生爭吵，被告拿置物箱
    丟原告及掐原告脖子，致原告受有頸椎拉傷、右手腕鈍挫傷
    、右臉頰鈍挫傷等傷害；於104 年12月13日兩造因故發生爭
    吵，被告又掐原告脖子，致原告受有脖子挫傷之傷害，原告
    因無法忍受被告一再出現暴力行為，而於104 年12月14日返
    回娘家居住，被告卻傳送簡訊威脅原告要自殺或原告日後將
    無法與小孩見面、聯繫，已如前述，而被告雖然堅持不同意
    離婚，但兩造自104 年12月14日分居至今已將近1 年，在數
    次庭期中仍不斷指責對方，感情毫無恢復跡象，原告亦無法
    釋懷在婚姻期間曾遭受之身心創傷，可見兩造之感情確實已
    因長期之爭吵及衝突而消磨殆盡，目前之婚姻關係僅徒留形
    式，且被告所為前揭家庭暴力行為，確已違反夫妻共同生活
    互信互賴、相互協力之義務，依一般人之社會生活經驗而言
    ，足認兩造之婚姻關係已發生重大破綻而難期修復，致無法
    繼續婚姻之共同生活，而有不能維持婚姻之重大事由，且被
    告就肇致兩造婚姻關係產生無法回復之破綻應負主要責任。
    從而，原告依民法第1052條第2 項之規定，請求判決其與被
    告離婚，為有理由，應予准許。
  ㈤原告雖另依同條第1 項第3 款、第6 款之規定請求判決與被
    告離婚，然與前開請求，係同一之原告對於同一之被告，基
    於各該權利在同一訴訟程序，以單一之聲明，要求法院擇一
    判決，為選擇合併之訴，而原告前開請求既有理由，其訴訟
    目的已達，本院即毋庸就同條第1 項第3 款、第6 款之離婚
    事由另為審理，附此敘明。
二、未成年子女權利義務之行使或負擔部分：
  ㈠按夫妻離婚者，對於未成年子女權利義務之行使或負擔，依
    協議由一方或雙方共同任之。未為協議或協議不成者，法院
    得依夫妻之一方、主管機關、社會福利機構或其他利害關係
    人之請求或依職權酌定之；法院為前條裁判時，應依子女之
    最佳利益，審酌一切情狀，尤應注意下列事項：⑴子女之年
    齡、性別、人數及健康情形。⑵子女之意願及人格發展之需
    要。⑶父母之年齡、職業、品行、健康情形、經濟能力及生
    活狀況。⑷父母保護教養子女之意願及態度。⑸父母子女間或
    未成年子女與其他共同生活之人間之感情狀況。⑹父母之一
    方是否有妨礙他方對未成年子女權利義務行使負擔之行為。
    ⑺各族群之傳統習俗、文化及價值觀。前項子女最佳利益之
    審酌，法院除得參考社工人員之訪視報告或家事調查官之調
    查報告外，並得依囑託警察機關、稅捐機關、金融機構、學
    校及其他有關機關、團體或具有相關專業知識之適當人士就
    特定事項調查之結果認定之，民法第1055條第1 項、第1055
    條之1 分別定有明文。
  ㈡兩造所生未成年子女即長子乙○○（男、97年10月24日生）、
    次子甲○○（男、101 年10月30日生）分為8 歲、4 歲之未成
    年人，有上開戶籍謄本在卷可按（本院卷一第15頁、第17頁
    ）。兩造既經裁判離婚，且對於上開未成年子女權利義務之
    行使或負擔未為協議，原告依前揭規定聲請酌定適當之親權
    人，自屬有據。又原告於104 年12月14日返回娘家居住後，
    於105 年1 月22日返回被告住處將兩造次子甲○○帶出同住迄
    今，兩造長子乙○○則繼續與被告同住，並由被告及其家人照
    顧，兩造次子甲○○目前與原告同住，並由原告及其家人照顧
    ，且兩造分居期間持續依照本院先後於105 年3月24日、105
     年5 月26日就兩造與上開未成年子女會面交往事宜所定暫
    時處分與未同住之未成年子女進行會面交往等情，為兩造所
    不爭執，並有本院上開暫時處分在卷可按（本院卷一第149 
    頁至第150 頁、第230 頁至第232 頁），可以認定。
  ㈢經本院囑託雲林縣政府委託之財團法人雲林縣雲萱基金會訪
    視兩造及上開未成年子女後提出評估結果認為：「原告與被
    告於96年結婚，育有2 名案童（即未成年子女乙○○、甲○○）
    ，婚後兩造疑因經濟方面而有爭吵，並有家暴之情事，104 
    年年底發生家暴事件，原告搬回娘家居住，而被告帶著案童
    們回至被告父母家中居住，於105 年2 月原告帶案童甲○○回
    娘家居住至今，案童乙○○則仍與被告居住。社工員認為兩造
    皆有穩定工作，經濟方面被告較原告稍佳，然兩造皆有家人
    協助負擔，故兩造皆能滿足案童們生活所需及教育部分，又
    兩造目前皆與家人同住，除兩造分別照顧案童們之外，皆有
    家人協助照顧及處理，其兩造支持系統相當。另原告為案童
    甲○○之照顧者，雖無和案童乙○○同住，然仍會透過案童乙○○
    之安親班老師了解乙○○之生活狀況及學習狀況，而被告為案
    童乙○○之照顧者，對於案童甲○○目前生活狀況不了解，並稱
    先前案童們生活事務皆與被告母親一起處理居多，對案童們
    教導上多以鼓勵方式，評估兩造親職能力相當。而案童們意
    願方面，案童乙○○陳述不曾接到原告電話，而原告離家後會
    想念原告及案童甲○○，並希望可以搬回家一起住；而案童甲
    ○○陳述有看到被告打原告，且不願意與被告同住。本案原告
    希望單獨監護，而被告不想離婚，倘若離婚被告也希望能單
    獨監護，其各有監護動機，又原告稱有致電至安親班與案童
    乙○○聯繫，然乙○○回應無接到原告電話，此部分原告與案童
    乙○○說詞上不同，案童乙○○想要繼續與被告同住，並想念案
    童甲○○，希望原告可以回家同住。依訪視內容及評估，兩造
    各方面能力相當，目前雙方照顧上皆無疏忽之處，然考量案
    童們尚年幼，成長上不宜分開居住，且兩造受訪時，可能都
    還有情緒需處理，故本案評估結果建議共同監護，較能符合
    案童們最佳利益」等語，有財團法人雲林縣雲萱基金會辦理
    酌定親權調查報告附卷可稽（本院卷一第69頁至第80頁）。
  ㈣再經本院囑託本院家事調查官對兩造及上開未成年子女進行
    訪視後提出調查報告建議略以：「本案除了比較兩造親職能
    力、教養態度、家庭環境與氛圍、經濟狀況以外，因本案有
    家庭暴力議題，未成年子女對於家庭暴力的目睹、學習以及
    是否可能成為下一位施暴者，更是本案的評估重點。就親職
    能力、教養態度、家庭環境與氛圍、經濟狀況等因素，並考
    量家庭文化對於未成年子女身心發展的影響，特別是未成年
    子女之ㄧ（即兩造長子乙○○）似乎已有目睹家庭暴力的負面
    影響，建議由原告獨任兩名未成年子女權利義務之行使與負
    擔，並且給予被告穩定的會面交往」等語，有本院家事調查
    官調查報告在卷可參（本院卷一第240 頁至第249 頁）。
  ㈤原告請求酌定上開2 名未成年子女之權利義務均由原告行使
    或負擔，被告雖同意兩造次子甲○○之權利義務由原告行使或
    負擔，但請求酌定兩造長子乙○○之權利義務由原告行使或負
    擔，本院審酌上開酌定親權調查報告、家事調查報告所載內
    容，參以未成年子女乙○○於105 年10月20日到庭陳述之意願
    （本院保密卷宗），及被告透過上開保護令之認知教育輔導
    課程，已能明白其過去在婚姻生活中以肢體或言語等暴力行
    為處理兩造衝突為錯誤之方式，對於個人情緒問題及精神狀
    況更主動就醫求診，而漸漸找到面對婚姻破裂之痛苦之心理
    調適方法，其對於兩造長子乙○○之居住生活環境及教養方式
    亦願意加以改善、調整，有被告提出之房間照片在卷可憑（
    本院卷二第105 頁、第107 頁），可見被告經歷1年之分居
    時間，已漸能接受原告離家並訴請離婚之事實，不再以不理
    性、衝動之行為、態度來回應此一事實，在此分居期間，兩
    造對長子乙○○、次子甲○○各自盡心盡力照顧，而兩造在會面
    交往之交付子女過程中，雖因缺乏互信、溝通、體諒及受過
    去心結之影響，以致仍偶有口角、磨擦，但自本院介入協調
    後，大體上均能配合本院暫時處分所定方式進行會面交往，
    且願意以子女利益為重而視情況而加以調整，均無刻意抯撓
    對造與未同住之未成年子女會面交往之情事，可認兩造目前
    均有照顧未成年子女之能力，而兩造長子乙○○現由被告及其
    家人共同照顧，兩造次子甲○○現由原告及其家人共同照顧，
    均無照顧不周之情形，2 名未成年子女亦已適應目前之生活
    方式，且可透過本院暫時處分所定會面交往方式於每週五至
    週日之未上學時間相處並同宿，而不至於影響兄弟情誼，再
    考量父親之角色在子女成長過程中有其重要性，未成年子女
    唯有同時擁有父母雙方的愛才能健全成長，自應避免未成年
    子女在父母離異後，因認同一方父母而與另一方父母產生疏
    離或抗拒，而原告基於母親保護子女之天性而極力爭取與2 
    名未成年子女同住，並認為其較被告可提供2 名未成年子女
    更細膩之照料，固無可厚非，但被告之父親功能及其為子女
    所付出之努力和改變亦不容忽視，且此一正向改變對2 名未
    成年子女將來之人生影響重大，因此，由兩造依現況各自照
    顧1 名未成年子女，可使兩造更能夠體會對方照顧子女之辛
    勞，並共同合作給予未成年子女最佳之養育，及遵守友善父
    母之原則，確保子女與未同住之父母之親情連繫不受父母離
    異之影響等一切情狀，因認有關兩造所生未成年子女乙○○權
    利義務之行使或負擔，由被告任之，有關兩造所生未成年子
    女甲○○權利義務之行使或負擔，由原告任之，應較符合上開
    2 名未成年子女之最佳利益，乃酌定如主文第2 項所示。
三、會面交往部分：
  ㈠按法院得依請求或依職權，為未行使或負擔權利義務之一方
    酌定其與未成年子女會面交往之方式及期間，亦為民法第10
    55條第5 項所明定。依該項之規定，父母與子女間親情之繼
    續性不容否認，故未行使或負擔權利義務之一方父母與子女
    間之親情亦不應因此而阻斷，且不論是否擔任行使親權之一
    方父母，其對於子女之照料及關懷，於子女人格身心之健全
    成長，尤有裨益，而符合保護子女利益之立法精神，是此項
    會面交往權，不僅係父母本於親子身分關係當然發生之固有
    權利，亦屬子女之固有權利，且未行使負擔親權之一方更可
    利用探視子女之時，監督他方是否善盡保護教養之義務，或
    對未成年子女有不利之情事，故除非有害於子女之利益或有
    造成行使負擔親權者困擾之虞外，無從剝奪未任行使負擔權
    利義務之一方及子女之此項權利。
  ㈡本院審酌父母與子女間親情源於天生倫常，父母雙方均會有
    想念子女之情，因而有探視及會面交往之必要，且子女之成
    長過程，亦需要有父、母親同時關懷與勉勵，方能使未成年
    子女有正向的成長環境，因此，參酌本院曾先後於105 年3
    月24日、105 年5 月26日就兩造與上開未成年子女會面交往
    事宜定暫時處分，兩造目前均依照上開暫時處分內容進行會
    面交往，及兩造均當庭表示能繼續配合暫時處分內容之意見
    ，乃酌定兩造各得依附表所示之方式及期間與上開未成年子
    女進行會面交往。
伍、本件事證已臻明確，兩造其餘攻擊、防禦方法及舉證，核與
    判決結果不生影響，毋庸一一論述，併予敘明。
陸、據上論斷，原告之訴為有理由，依家事事件法第51條、民事
    訴訟法第79條，判決如主文。
中　　華　　民　　國　　105 　年　　12　　月　　8 　　日
                    家事法庭    法  官  王雅苑
以上正本係照原本作成。
如對本判決上訴，須於判決送達後20日內向本院提出上訴狀（須
附繕本）並需繳納上訴費用。
中　　華　　民　　國　　105 　年　　12　　月　　8 　　日
                                書記官  李雅怡
附表：兩造與未成年子女乙○○、甲○○會面交往之時間及方式
      如下：
壹、時間：
一、平日部分：
  ㈠原告得於每兩週（即105 年6 月3 日、17日、7月1 日、15
    日……依此類推）之週五下午5 時30分起至週日下午6 時
    30分止，與未成年子女乙○○會面、出遊及同宿。
  ㈡被告得於每兩週（即105 年5 月27日、6 月10日、24日、7
    月8 日……依此類推）之週五下午5 時30分起至週日下午6
    時30分止，與未成年子女甲○○會面、出遊及同宿。
  ㈢於每週一至週四晚上7 時30分至45分之間，原告得與未成年
    子女乙○○通話、視訊（除經原告同意外，被告不得以擴音
    方式接聽），被告得與未成年子女甲○○通話、視訊（除經
    被告同意外，原告不得以擴音方式接聽）。
二、農曆春節期間（平日會面交往期間如與農曆春節期間重疊衝
    突，以此農曆春節期間會面交往方式為優先，平日之會面交
    往暫停）：
  ㈠於民國偶數年（即106 年、108 年……依此類推）之農曆春
    節：於除夕上午9 時起至初二晚上8 時30分止，未成年子女
    乙○○、甲○○均與被告同宿並得出遊；於農曆初二晚上8
    時30分起至初五下午6 時30分止，未成年子女乙○○、吳侑
    昌均與原告同宿並得出遊。
  ㈡於民國奇數年（即107 年、109 年……依此類推）之農曆春
    節：於除夕上午9 時起至初二晚上8 時30分止，未成年子女
    乙○○、甲○○均與原告同宿並得出遊；於農曆初二晚上8
    時30分起至初五下午6 時30分止，未成年子女乙○○、吳侑
    昌均與被告同宿並得出遊。
三、學校寒、暑假期間：
  ㈠原告得於未成年子女乙○○就讀之學校寒、暑假期間，除維
    持平日之會面交往時間外，於暑假期間，得將上開未成年子
    女增加接回同宿20日；於寒假期間，得將上開未成年子女增
    加接回同宿7 日，並均得出遊，上開增加之同宿期間由兩造
    與上開未成年子女協議，並得分割數次為之，但寒假部分，
    除經被告同意外，不得於農曆春節期間進行，如協議不成，
    則均自學校放假日之第3 日上午9 時起至上開期間最末日下
    午6 時30分止進行會面交往（寒假部分如遇農曆春節期間則
    延後進行）。
  ㈡被告得於未成年子女甲○○就讀之學校寒、暑假期間，除維
    持平日之會面交往時間外，於暑假期間，得將上開未成年子
    女增加接回同宿20日；於寒假期間，得將上開未成年子女增
    加接回同宿7 日，並均得出遊，上開增加之同宿期間由兩造
    與上開未成年子女協議，並得分割數次為之，但寒假部分，
    除經原告同意外，不得於農曆春節期間進行，如協議不成，
    則均自學校放假日之第3 日上午9 時起至上開期間最末日下
    午6 時30分止進行會面交往（寒假部分如遇農曆春節期間則
    延後進行）。
四、於上開未成年子女各自年滿16歲後，會面交往之時間與方式
    ，應完全尊重上開未成年子女個人之意願。
貳、方法：
一、會面時接送未成年子女之方法：
  ㈠於原告進行會面及同宿時，由原告或其父母於會面開始時，
    前往被告住處雲林縣○○鎮○○里○○00000 號接回未成年
    子女，及於會面結束時將未成年子女送回被告上開住處。
  ㈡於被告進行會面及同宿時，由原告或其父母於會面開始時，
    將未成年子女送至雲林縣斗六市西平路上東隆瓦斯行對面之
    「7-11」便利商店交付被告或其父母，及由被告或其父母於
    會面結束時，將未成年子女送至上開便利商店交付原告或其
    父母。
二、兩造得於前揭會面時間與上開未成年子女見面、出遊及同宿
    ，並得互為致贈禮物、交換照片、拍照。
三、兩造得隨時與上開未成年子女通信，並依前揭通話時間與上
    開未成年子女通話；如有必要至學校、補習班探視上開未成
    年子女或播打電話至上開場所與上開未成年子女通話，不得
    有妨礙上開未成年子女學習及休息之情形。
四、未成年子女之地址、電話、學校如有變更或有重大醫療事項
    （如住院、手術等），兩造及其家人應立即通知對造；兩造
    於照顧未成年子女期間，未成年子女如有就醫、服藥情形，
    兩造於交付子女時應告知對造並交付相關藥物，以維護未成
    年子女之健康。
叁、遵守事項：
一、兩造均不得有危害未成年子女身心健康之行為。
二、兩造在實施會面交往之日，不得遲延交付未成年子女，致減
    少兩造輔導之時間。
三、兩造應尊重對造對未成年子女有關宗教信仰之教育。
四、兩造不得對未成年子女灌輸反抗對造之觀念（此舉會傷害稚
    子之人格）。
五、如未成年子女於會面交往中患病或遭遇事故，而兩造無法就
    近照料時，兩造應為必要之醫療措施，即對造在其會面交往
    過程中，仍須善盡對未成年子女保護教養之義務，並應盡速
    通知對造。
肆、備註：
    兩造均須遵守本附表之指示，盡力協調並幫助會面交往之進
    行，以期給予未成年子女最佳之成長環境（但亦不宜違背子
    女之主觀意願），否則兩造得請求限制或禁止對造會面交往
    ，亦得請求變更行使親權人或監護人。